【裁判字號】    97,簡上,192
【裁判日期】    971231
【裁判案由】    給付票款 等
【裁判全文】
臺灣高雄地方法院民事判決             97年度簡上字第192號
上  訴  人  甲○○○
訴訟代理人  黃進祥律師
            江順雄律師
            黃建雄律師
被上訴人    丙○○
上列當事人間給付票款事件，上訴人對於中華民國97年1 月31日
本院高雄簡易庭第一審判決（97年度雄簡字第155 號）提起上訴
，經本院於97年12月17日言詞辯論終結，判決如下：
    主      文
上訴駁回。
第二審訴訟費用由上訴人負擔。
    事實及理由
一、被上訴人主張：伊執有上訴人所簽發，發票日期為民國96年
    3 月10日、面額新台幣（下同）830,000 元、票號HS000000
    0 號之支票1 紙（下稱系爭支票），詎屆期提示，竟因存款
    不足遭退票，爰依票據之法律關係提起本訴，並聲明求為判
    決：上訴人應給付被上訴人830,000 元，及自96年3 月10日
    起至清償日止，按年利6 釐計算之利息。
二、上訴人則以：系爭支票係伊於95年12月18日，向訴外人乙○
    ○購買鑽石及紅藍寶石，因支付價金而簽發，雙方並曾約定
    乙○○如未於7 日交付該批鑽石及紅藍寶石（下稱系爭珠寶
    ），伊得拒絕付款，乙○○並應將系爭支票返還予伊，詎乙
    ○○迄未交付系爭珠寶，伊無給付票款予乙○○之義務，系
    爭支票之債權自不存在，是被上訴人若以惡意、無對價或不
    相當之對價而取得，即應繼受乙○○之瑕疵，而不得對伊主
    張票據權利，且系爭支票恐有背書不連續之問題等語，資為
    抗辯。並於原審聲明：駁回被上訴人之訴。
三、原審經審理結果，准被上訴人全部請求。上訴人不服，提起
    上訴並主張：乙○○於原審所為之證述與事實不符，依社會
    常情，乙○○不可能持面額83萬元之系爭支票向被上訴人借
    得90萬元款項，且乙○○就與被上訴人間借款之時、地、借
    貸方式並未提出任何證據以為佐證，顯見其等間並無借貸關
    係存在，被上訴人顯係以惡意、無對價或不相當之對價取得
    系爭支票，被上訴人自不得享有票據上權利等語，並於本院
    聲明：並於本院聲明：（一）原判決廢棄。（二）被上訴人
    在第一審之訴駁回。被上訴人則聲明：上訴駁回。
四、兩造不爭執之事項：
（一）系爭支票為上訴人簽發予訴外人乙○○，作為支付向乙○
      ○購買系爭珠寶之用，乙○○再將之交付予被上訴人持有
      ，系爭支票於96年9 月19日以存款不足及拒絕往來遭退票
      ，有系爭支票、退票理由單在卷可參。
（二）上訴人與乙○○曾於97年3 月14日於高雄縣鳥松鄉調解委
      員會成立調解，乙○○允諾於97年5 月14日前交還系爭支
      票予上訴人，乙○○迄未返還系爭支票，有該調解書在卷
      可參。
（三）系爭支票上有乙○○之背書。
五、本件兩造爭執之處在於：（一）被上訴人取得系爭支票之原
    因事實為何？（二）上訴人以被上訴人惡意、無對價及不相
    當對價為抗辯事由是否有據？
（一）被上訴人取得系爭支票之原因事實為何？
      經查，證人乙○○於原審及本院分別到庭結證稱：伊於95
      年底由訴外人陳明杰陪同，持上訴人所簽發票面金額94萬
      元之支票向被上訴人借貸94萬元，伊及陳明杰與被上訴人
      前往銀行，由被上訴人提領現金並交付予伊，伊實際上僅
      收受89或90萬元，嗣該94萬元之支票退票，伊乃貼付8 萬
      元利息及交付系爭支票予被上訴人以換回該94萬元之支票
      等語（見原審卷第14-15 頁、本院卷第57-59 頁），而被
      上訴人於95年11月9 日有自其陽信銀行帳戶提領90萬元，
      且上訴人所有之支票帳號000000000 於95年11月30日亦有
      支票號碼0000000 退票95萬元之記錄，此有陽信銀行客戶
      對帳單、該行97年10月15日陽信楠梓字第970025號函所附
      之取款憑條、台灣票據交換所高雄市分所97年9 月22日台
      票高字第1612號函所附之退票紀錄表等件附卷可稽（見本
      院卷第53-54 、61、64-65 頁），稽以上開事證，訴外人
      乙○○係因向被上訴人借貸而交付上訴人所簽發之95萬元
      支票，嗣該95萬元之支票退票，乙○○乃貼付利息及交付
      系爭支票以換回該95萬元之支票，而被上訴人確有自其帳
      戶提領90萬元之事實，足認被上訴人與乙○○間確有金錢
      之交付及借貸意思表示達成合意，至被上訴人於本院審理
      中雖陳述：乙○○初時係持上訴人所簽發93或94萬元支票
      向伊借款，伊乃提領93萬元交付乙○○，嗣乙○○交付10
      萬元之利息予伊以換回該93或94萬元支票等語（見本院卷
      第18、46、47頁），惟本件借貸事實之發生係於95年底，
      迄被上訴人向上訴人追索本件票款（被上訴人於97年1 月
      4 日遞狀，此有收狀戳章附卷可查）已逾1 年，且被上訴
      人係從事當鋪業（見本院卷第46頁），依該業務之性質，
      金錢交易頻繁，尚難期待被上訴人對上開借貸流程仍記憶
      猶新，自難據此為不利於被上訴人事實之認定，故上訴人
      辯稱：被上訴人與乙○○間並無消費借貸關係之存在云云
      ，不足採信。
（二）上訴人以被上訴人惡意、無對價及不相當對價為抗辯事由
      是否有據？
      按「票據債務人不得以自己與發票人或執票人之前手間所
      存抗辯之事由對抗執票人。但執票人取得票據出於惡意者
      ，不在此限。」，票據法第13條定有明文，又票據法第37
      條第1 項規定，執票人應以背書之連續證明其權利，但背
      書中有空白背書時，其次之背書人，視為前空白背書之被
      背書人。可見執票人應以背書之連續證明其權利，係以記
      名式或指示式之票據執票人為限，無記名式票據並無背書
      連續之問題。查系爭支票係因訴外人乙○○與被上訴人有
      資金往來而背書轉讓予被上訴人，已如前述，且系爭支票
      係無記名票據（見原審卷第4 頁），是被上訴人既係因交
      付借款予乙○○，而非以無對價、不相當之對價自乙○○
      處空白背書取得系爭無記名支票，自無背書不連續之問題
      ，其依法本得對發票人之上訴人享有票據上之追索權利。
      且被上訴人業已否認知悉上訴人與乙○○間因系爭珠寶買
      賣發生糾紛乙事，而上訴人於被上訴人取得系爭支票後，
      並未另行舉證證明被上訴人有明知乙○○與上訴人並無債
      權債務關係存在之事實，自難認被上訴人取得系爭支票係
      出於惡意或有重大過失，則上訴人與乙○○間是否存有原
      因關係瑕疵之抗辯，依上開說明，其自不得對抗正當取得
      票據之執票人即被上訴人。故上訴人辯稱：系爭支票係背
      書不連續，被上訴人係以惡意、無對價及不相當之對價取
      得系爭支票云云，亦非可採。
六、綜上所述，被上訴人係因乙○○向其借款並經乙○○背書轉
    讓而取得系爭支票，是被上訴人係有對價及以相當之對價而
    善意取得系爭支票，上訴人自應依其發票而負給付票款之責
    。從而，被上訴人依票據之法律關係請求上訴人應給付83萬
    元，及自付款提示日即96年3 月10日起至清償日止，按年利
    6 釐計算之利息，核屬正當，應予准許。原審據此為被上訴
    人勝訴判決，並無違誤，上訴意旨指摘原判決不當，求予廢
    棄，並無理由，應予駁回。
七、據上論結：本件上訴為無理由，依民事訴訟法第436 條之1
    第3 項、第449 條第1項、第78條，判決如主文。
中    華    民    國    97    年    12    月    31    日
                    民事鳳山分庭審判長法  官  楊富強
                                      法  官  吳文婷
                                      法  官  何悅芳
右正本係照原本作成。
本判決不得上訴。
中    華    民    國    97    年    12    月    31    日
                                     書記官  洪嘉慧


司法院資訊處製作；財團法人民間司法改革基金會備份。
